臺灣臺中地方法院交通事件裁定　　　100年度交聲字第1318號
原處分機關　交通部公路總局臺中區監理所
異　議　人
即受處分人　鄭宜武
上列受處分人因違反道路交通管理處罰條例案件，對於交通部公
路總局臺中區監理所中華民國100年4月18日所為之裁決（中監違
字第裁60-G1H157669號裁決書），聲明異議，本院裁定如下：
    主  文
異議駁回。
    理  由
一、原處分機關略以：異議人即受處分人鄭宜武（下稱受處分人
    ）於民國100年3月13日9時43分許，駕駛車牌號碼3075-HW號
    自小客車，在臺中市○里區○○○路與福德路口處，因「駕
    車行經有燈光號誌管制之交岔路口闖紅燈」之違規，為臺中
    市警察局交通警察大隊員警以中市警交字第G1H157669號舉
    發違反道路交通管理事件通知單（下稱舉發通知單）逕行舉
    發。受處分人於應到案期限內到案，本所遂於100年4月18日
    以中監違字第裁60-G1H157669號裁決書，依道路交通管理處
    罰條例第53條第1項規定，處罰鍰新臺幣（下同）2,700元，
    並依同法第63條之規定，記違規點數3點，逾期則依裁決書
    處罰主文裁處。
二、聲明異議意旨略以：事發當時號誌為左轉彎燈，伊未依號誌
    (左轉彎)指示轉彎，應以第48條第2項不依標誌、標線、號
    誌指示或第60條第2項第3款處罰。如今警方引用第53條開立
    罰單，與事實不符等語。
三、按停止線，係用以指示行駛車輛停止之界限，車輛停止時，
    其前懸部分不得伸越該線；車輛面對圓形紅燈表示禁止通行
    ，不得超越停止線或進入路口，道路交通標誌標線號誌設置
    規則第170第1項、第206條第5款第1目分別定有明文。又汽
    車駕駛人，行經有燈光號誌管制之交岔路口闖紅燈者，處
    1,800元以上5,400元以下罰鍰，並予記違規點數3點；違反
    前揭事件，期限內繳納或到案聽候裁決者，統一裁罰基準為
    2,700元，道路交通管理處罰條例第53條第1項、第63條第1
    項第3款及違反道路交通管理事件統一裁罰基準表亦規定甚
    明。再者，交通部82年4月22日交路字第009811號函示「闖
    紅燈」之認定標準，乃係為恐凡超越停止線即遽論處「闖紅
    燈」，將難為一般大眾所接受，亦非「道路交通管理處罰條
    例」當初立法精神，故為促使駕駛人回歸於對標線之認知，
    同時兼顧執法技術層面與大眾接受程度，茲就圓形紅燈時超
    越停止線或闖紅燈行為之認定設定標準，以為執法單位參考
    ，其重要內容摘列如下：一、車輛面對圓形紅燈時仍逕予穿
    越路口至銜接路段，含左轉、直行、迴轉及右轉（依箭頭綠
    燈允許行駛者除外），即視為闖紅燈之行為（95年7月1日修
    正施行之道路交通管理處罰條例第53條第2項增訂：「前項
    紅燈右轉行為者，處新臺幣600以上1,800元以下罰鍰」，此
    項增定業將紅燈右轉行為排除在闖紅燈之定義之外，併此說
    明）。二、有繪設路口範圍者：車輛無視於紅燈警示，有穿
    越路口之意圖，而『車身已伸入路口範圍亦視同闖紅燈；若
    僅伸越停止線而未達路口範圍者，則視為不遵守標線指示』
    （按不遵守標線指示者，依道路交通管理處罰條例第60條第
    2項第3款之規定論處）處分之。三、無繪設路口範圍者：以
    車輛無視於紅燈號誌，而有穿越路口之企圖，其『車身並已
    伸越停止線並足以妨害其他方向人（若有行人穿越道）、車
    通行者』，亦以闖紅燈論處；若僅車身伸越停止線則以不遵
    守標線指示視之。四、目前交岔路口已繪設網狀黃線區者，
    暫以該範圍視作路口。上開函釋係針對道路交通管理處罰條
    例第53條之「闖紅燈」所為之釋示，具有「解釋性行政規則
    」之效力，自堪為各級機關適用法律及民眾認知執法機關適
    用法律意見之參考。
四、本件受處分人固以前開情詞置辯，惟查：
（一）本件受處分人於前揭時、地，駕駛車牌號碼3075-HW號自
      小客車，行經臺中縣大里市○○○路與福德路口處，因駕
      車行經有燈光號誌管制之交岔路口闖紅燈而為警逕行舉發
      之事實，有原舉發機關之舉發違反道路交通管理事件通知
      單及採證照片附卷可稽。
（二）本件由舉發機關之採證照片觀之，受處分人駕駛上開自小
      客車係行駛於中線車道上，當時前方之號誌為左轉綠燈、
      直行紅燈之狀態，惟上開自小客車於紅燈亮後2.22秒超越
      停止線拍攝第一張照片；於紅燈亮後3.23秒以時速83公里
      伸入路口再往前直行至路口中心處拍攝第二張照片。是其
      違規駕駛行為，依上開函釋，受處分人既已持續行駛並穿
      越停止線進入路口，則無第60條第2項第3款規定之適用。
      又道路交通管理處罰條例第48條第2款固規定：「汽車駕
      駛人於轉彎時，不依標誌、標線、號誌指示者，處新臺幣
      600元以上1,800元以下罰鍰」，但該條僅係就汽車駕駛人
      於轉彎時，不依標誌、標線、號誌指示所為一般性之禁止
      及處罰規定，而同條例第53條則係就汽車駕駛人，不依號
      誌指示駕駛之違規行為中，其情節較嚴重者之「行經有燈
      光號誌管制之交岔路口闖紅燈」之行為，所設之加重處罰
      特別規定，依特別規定優先於一般規定之原則，自應依闖
      越紅燈之處罰規定裁處。本件受處分人於燈光號誌為紅燈
      （禁止直行）時闖越該紅燈而直行，其違規行為當於闖紅
      燈之要件，已如前述，縱受處分人亦未依交通標誌指示左
      轉仍無以「汽車駕駛人於轉彎時，不依標誌、標線、號誌
      指示」之較輕規定裁處之餘地，是受處分人所辯，殊無可
      採。
五、綜上所述，本件違規事證明確，原處分機關依道路交通管理
    處罰條例第53條第1項及第63條規定，裁處受處分人罰鍰2,
    700元，並記違規點數3點，核無違誤，本件異議為無理由，
    應予駁回。
據上論斷，應依道路交通管理處罰條例第87條第2項，道路交通
事件處理辦法第18條，裁定如主文。
中    華    民    國   100    年    4     月    27    日
                  交通法庭    法  官  王世華
以上正本證明與原本無異。
如不服本裁定應於送達後5日內向本院提出抗告狀(應附繕本)並
敘述抗告之理由。
                              書記官  張禎庭
中    華    民    國   100    年    4     月    27    日